【裁判字號】    91,重上更(二),197
【裁判日期】    920311
【裁判案由】    偽造貨幣
【裁判全文】
臺灣高等法院臺中分院刑事判決              九十一年度重上更(二)字第一九七號
    上  訴  人
    即  被  告  丙○○
    選任辯護人  柯開運
右上訴人等因偽造貨幣案件，不服臺灣臺中地方法院八十五年度重訴字第二五八五號
中華民國八十六年六月十九日第一審判決（起訴案號：臺灣臺中地方法院檢察署八十
五年度偵字第一九四七一號），提起上訴，本院判決後，經最高法院第二次發回更審
，本院判決如左：
    主  文
原判決關於丙○○部分撤銷。
丙○○共同意圖供行使之用，而交付偽造之通用紙幣於人，處有期徒刑肆年拾月，現
金新臺幣拾萬元、偽造之新臺幣紙鈔（面額壹仟元）貳仟張均沒收。
    事  實
一、緣丙○○、劉一興（業據本院判處有期徒刑五年確定）二人共同意圖供行使之用
    ，而收集偽造通用紙幣（新臺幣紙鈔）之犯意聯絡，先於民國八十五年十月十一
    日，由丙○○籌資現金新臺幣（下同）三十萬元，與劉一興委由基於幫助其二人
    意圖供行使之用而收集偽造通用紙幣之犯意之王志忠（業經原審判處有期徒刑三
    年確定）及林清全，以電話聯絡丁○○（民國五十九年一月二十八日生）、張述
    臺（民國五十九年五月二十日生）（以上二人另由臺灣嘉義地方法院分別判處有
    期徒刑三年六月、四年確定），由王志忠、林清全二人居間介紹，並由王志忠陪
    同丙○○、劉一興二人，前往臺中市○○○路○段七二號「波士頓西餐廳」，與
    林清全及丁○○、張述臺三人會合後，再由丙○○、張述臺二人接觸交易，丙○○以上開現金三十萬元向張述臺購買偽造之一千元面額之新臺幣紙鈔一千張，成
    交後即各自離去。而丙○○、劉一興二人當日亦隨即搭車北上，並攜帶上開購得
    之偽鈔，至宜蘭市運動公園旁，將其中之九百張偽鈔，以四十五萬元代價賣給綽
    號「輝哥」之甲○○（另經臺灣宜蘭地方法院判處無罪確定）。翌（十二）日，
    丙○○又委由劉一興，基於上開同一收集偽造通用紙幣之犯意，打電話給王志忠
    ，聯絡購買偽鈔之事，並囑託王志忠再與林清全聯絡，於同年月十三日下午，復
    由丙○○交付上開出售偽鈔所得現金三十萬元，亦由王志忠陪同劉一興攜帶現金
    ，前往臺中市○○路「益順檳榔攤」附近，向由林清全聯絡前來之丁○○及張述
    臺再購買偽造一千元面額之紙鈔一千張，得手後雙方亦各自離去，而王志忠與劉
    一興二人在取得上開偽鈔後，隨即一同前往臺中市○○○路○段七二號「波士頓
    西餐廳」與丙○○會合，嗣同（十三）日下午七時許，王志忠、丙○○、劉一興
    三人會合後，即為埋伏之警察在「波士頓西餐廳」前當場查獲，在丙○○身上扣
    得上揭購得之千元面額偽鈔一千零九張、出賣偽鈔所得之真鈔十萬元，並在王志
    忠身上扣得上揭購得之千元偽鈔十五張（係王志忠向劉一興借得），再由王志忠
    帶往臺中市○○路○段一號七樓之四查獲林清全，並在林清全之皮包內扣得與上
    揭購得偽鈔無關之千元面額偽鈔二十張（丁○○先前寄放於林清全處）。
二、案經臺中市警察局移送臺灣臺中地方法院檢察署檢察官偵查起訴。
    理  由
一、訊據上訴人即被告丙○○除坦承有於八十五年十月十三日，拿三十萬元去買偽造
    通用紙幣外，對於同年十月十一日之購買偽造通用紙幣犯行暨攜帶所購買之通用
    紙幣至宜蘭市運動公園旁，將其中九百張偽鈔，以四十五萬元代價賣給綽號「輝
    哥」之甲○○之犯行均矢口否認，辯稱：伊於八十五年十月十一日沒有買賣偽造
    通用紙幣犯行，也沒有將所購得之通用紙幣以四十五萬元代價販賣予甲○○，八
    十五年十月十二日伊人在臺南，劉一興向伊拿三十萬元，並由他拿這三十萬元到
    臺中市來購買偽鈔，伊有陪同到臺中市，但伊沒有到劉一興購買偽鈔的現場，他
    們買了以後才到波士頓西餐廳跟伊會合，是王志忠陪同劉一興攜帶現金去到益順
    檳榔攤附近向張述臺、丁○○購買的，伊有被查扣一千零九張的偽鈔及十萬元的
    現金（真鈔），真鈔部分是伊賣車子的價金，伊於十月十二日拿出購買偽鈔之三
    十萬元，是伊販賣車子的價金，不是販賣偽鈔所得云云。然查：
    (一)被告對於前開時、地籌資三十萬元，與劉一興先後二次（八十五年十月十一日
      、八十五年十月十三日），各以現金三十萬元之代價，每次向丁○○購買偽造
      之新臺幣一千元紙鈔一千張，於第一次購買偽造之紙鈔後，將其中九百張，以
      四十五萬元之代價出賣予甲○○，第二次伊知情是劉一興去拿的，且嗣為警查
      獲之事實，迭自警訊、偵查、原審、本院前審時均自白不諱。核與共犯劉一興
      及幫助彼等為上揭犯行之王志忠、林清全於警、偵訊時暨劉一興、林清全於原
      審法院調查、審理時所供情節相符，且據本院調閱販賣上揭偽造通用紙幣予被
      告等之張述臺、丁○○二人所涉偽造貨幣案件判決查悉張述臺、丁○○因各於
      八十五年十月十一日、八十五年十月十三日共同連續意圖供行使之用而交付偽
      造之通用貨幣二次予被告等之犯行，業經臺灣嘉義地方法院分別判處有期徒刑
      四年、三年六月確定在案，有起訴書、刑事判決書各二份在卷可參（見本院卷
      第三三至三六頁、三八至四三頁），茲查被告上揭所供既與共犯劉一興等所供
      相符，苟非事實，焉有可能彼此間對於犯罪時間、地點、方式、細節等均詳為
      供述，況所供情節亦屬相符。且稽之被告迭自警訊、偵查、原審、本院前審多
      次訊問，均未予否認有於八十五年十月十一日之購買偽鈔暨將所購得之偽鈔以
      四十五萬元代價出售予甲○○之事實，復對於如何犯案之情節亦多次詳為供述
      在卷，如非實情，被告焉有可能多次於自己自由陳述下，未予否認上揭犯行，
      甚且詳細陳述犯案過程之理，由被告歷次之陳述暨參酌共犯劉一興、林清全、
      王志忠等人之供詞交互以觀，顯然被告於本院審理時翻異前供，改稱並無八十
      五年十月十一日之犯行暨無以四十五萬元販賣所購偽鈔予甲○○一節，應係事
      後卸責之詞，不足採信。
    (二)至甲○○所涉偽造貨幣案件，固經臺灣宜蘭地方法院八十六年度訴字第三○○
      號判處無罪確定在案，經本院調閱上開案卷查明屬實，然稽之共犯劉一興於警
      初訊時即坦承伊與被告丙○○共五人，丙○○和綽號「阿全」到外面換好偽鈔
      才回到餐廳，然後伊就和丙○○返回宜蘭康藥街他租的地方，當天丙○○以行
      動電話聯絡他的朋友綽號「火鍋」姓名不詳，在汽車上交給他偽鈔九疊，我想
      應該是九十萬元左右，隔天「火鍋」再拿新臺幣四十五萬元給丙○○等語（見
      八十五年度偵字第一九四七一號偵查卷第十七頁反面、十八頁），而被告於第
      二次警訊時所供亦與共犯劉一興上揭所供大致相符（見同上偵查卷第二一頁）
      ，又於偵查中被告及劉一興亦均供承確有賣偽鈔九十萬予甲○○，收真鈔四十
      五萬元等語（見同上偵查卷第一三○頁反面），雖證人甲○○於同日偵訊時予
      以否認，辯稱丙○○欠伊錢云云，然稽之縱被告丙○○有欠證人甲○○錢屬實
      ，欠錢與有無販售偽鈔乃不同之事，被告何致需特予虛構此部分情節誣指證人
      甲○○？況查本件警訊時先由共犯劉一興供出該偽鈔去向後，始經警訊及被告
      才供出上情，難認被告有故為誣指該證人之犯行，再被告於原審審理時暨本院
      前審時，除坦承其所涉犯行外，亦供稱確有將其中九十萬元之偽鈔賣給甲○○
      ，雖證人甲○○於本院前審時到庭證稱並無其事，惟被告於同日仍供稱確有其
      事等語（見本院八十六年度上訴字第一八三六號卷八十六年九月二十二日訊問
      筆錄），復被告於本院前審八十九年三月十日訊問時、八十九年四月二十五日
      審判時均供承有販賣偽鈔予甲○○情事（見本院八十九年度上更（一）字第三
      一號卷第三七頁反面、七五頁反面）等語，則被告對於其所涉犯行既已坦白供
      認，實無特予虛構此部分事實之理，難認被告上揭所供有誣指證人甲○○之情
      ，至被告雖於證人甲○○所涉偽造貨幣一案審理中八十七年一月九日到庭作證
      稱：甲○○沒有向伊買偽鈔云云（見臺灣宜蘭地方法院八十六年度訴字第三○○號卷第四六頁反面），共犯劉一興亦於八十六年十二月十九日到庭證述沒有
      目睹甲○○與丙○○之交易云云（見同上案卷第四一頁），然彼二人所證該偽
      鈔究係在萬華花掉或到宜蘭拿給別人等情顯然不符，互相矛盾，且與彼等前所
      供亦均不符，況亦與被告嗣經本院前審訊問時所供亦有不符，顯然被告及共犯
      劉一興上揭於證人甲○○所涉案件中之證言，應係袒護該證人甲○○之詞，與
      事實不符，不足採信。雖甲○○所涉上開案件經判決無罪確定，但本院綜上開
      事證以觀，認被告確有販賣偽鈔予甲○○之犯行無誤，是證人甲○○為己脫罪
      之證言尚不足為被告有利之認定。
    (三)至被告於本院審理時否認扣得十萬元真鈔係販賣上揭偽鈔所得云云，然該十萬
      元真鈔確係買賣所得一節，據被告於原審時、本院前審時均供承在卷（見原審
      卷第三六頁、本院八十六年度上訴字第一八三六號卷第九十頁反面），被告於
      本院審理時始翻異前供，改稱該十萬元真鈔並非販賣偽鈔所得云云，顯係事後
      卸責之詞，委不足採。
    (四)再查本件復有在被告身上查扣之上開千元偽鈔一千零九張；及王志忠身上查扣
      其向劉一興借得之偽鈔十五張共一千零二十四張扣案可資佐證，而扣案之一千
      元卷，經鑑定結果確係全部偽造一節，復經臺灣銀行臺中分行鑑定無訛，有該
      行八十五年十月三十日銀中出字第八○二五號函附卷可稽（見偵查卷第一一○
      頁），參酌上開偽鈔數量超過一千張，苟被告所辯購買一次為真，焉有可能該
  查扣偽鈔數量超過一次所購數量一千張之理，益證被告所辯僅購買一次云云，
      係事後卸責之詞，並不可採。
    (五)綜上各情，被告丙○○確有前揭犯罪情事要無疑義，其於本院審理時改稱只有
      八十五年十月十三日之購買偽鈔犯行云云，顯係卸責之詞，不足採信。本件事
      證已臻明確，被告犯行洵堪認定，應予依法論科。
二、刑法第一百九十六條第一項之行使、收集或交付偽造通用紙幣罪，其所謂「行使
    」係乃含有詐欺性質，即以假充真，不使人知為偽幣而交付於人之謂；而「收集
    」者，舉凡意圖供自己或他人行使之用，而有收受、蒐集、收買、受贈、互換、
    強取、詐取等一切移轉自己「持有」之行為皆屬之，而所稱「交付」者，指非基
    於直接行使之目的，僅意圖供行使之用，而將他人偽造之有價證券，由自己「持
    有」之狀態，移轉於知情之他人持有之行為而言，即交付者與收受者互知其為偽
    幣，而由一方交與他方收受之謂。「收集」與「交付」，雖屬兩種行為，然其法
    律上，既均以意圖供行使之用為要件，則收集後復交付於人，其收集行為，自應
    為交付之行為所吸收，僅論以交付之罪。又，收集本含有反復為同一行為之意，
    無連續犯之可言（最高法院二十九年上字第二一五五號判例、八十三年度臺上字
    第三九○號判決參照）。本件核被告丙○○所為，係犯刑法第一百九十六條第一
    項之意圖供行使之用而交付偽造之通用紙幣罪。被告丙○○與共犯劉一興二人間
    互有犯意之聯絡，行為之分擔，均為共同正犯。渠二人先後二次意圖供行使之用
    而收集偽造之通用紙幣犯行，均屬收集行為之一部，尚無連續犯之適用。又被告
    丙○○意圖供行使之用而收集偽造之通用紙幣後，復持以交付甲○○，其收集之
    低度行為應為高度之交付行為吸收，不另論罪。公訴人認王志忠、林清全係犯意
    圖供行使之用而交付偽造之通用紙幣之共同正犯，惟查其二人並未參與前開犯行
    之構成要件行為，而僅居間介紹被告丙○○等人買受前揭偽鈔，應只成立意圖供
    行使之用而收集偽造之通用紙幣罪之幫助犯（參照最高法院二十九年上字第二一
    七四號判例），公訴人上開認定容有未洽，附此敘明。
三、公訴意旨另以：被告丙○○與劉一興於八十五年十月十一日出售甲○○九十萬元
    之偽鈔後，將剩餘之十萬元偽鈔零花殆盡，認被告另涉有行使偽造通用紙幣犯行
    一節，查：被告丙○○於八十五年十月十三日所製作之警訊筆錄供稱：「：：
    偽鈔我們（指與劉一興）都一起花用，大約有四、五十萬元的偽鈔是用來賭博，
    地點是在臺北市萬華區的一個朋友綽號『烏龍』的場子，就把偽鈔輸出去，真鈔
    收起來，另外就是在各檳榔攤用偽鈔買，找真鈔，剩一點點偽鈔就在身上」等語
    。丙○○嗣於同日警訊時供稱：「：：另剩下十萬元偽鈔除部分留在身上外，
    就花用於買檳榔找回真鈔」等語。共犯劉一興於警訊時供稱：伊與丙○○第一
    次購得偽紙後，其中九十萬元偽鈔，在宜蘭予以出售，剩餘十萬元偽鈔，除部分
    買檳榔花用外，只留下少部分在身上等語。嗣於原審及本院前審調查時，丙○○及劉一興即均否認有行使上開偽造紙幣，而以第一次交付之偽造紙幣，原即數
    量不足一千張且部分因使用前泡水受損等詞置辯。遍查全卷，除上開被告於警
    訊供述外，無其他具體相關事證，能具體指明被告等以假鈔購買檳榔之時間、地
    點及被害人等事項。按被告之自白，雖為證據之一種，但依刑事訴訟法第一百五
    十六條第一項規定，被告之自白，須非出於強暴、脅迫、利誘、詐欺、違法羈押
    或其他不正之方法，且與事實相符者，始得為證據。又依同條第二項規定，被告
    之自白，不得作為有罪判決之唯一證據，仍應調查其他必要之證據，以察其是否
    與事實相符。立法目的乃欲以補強證據擔保自白之真實性，亦即以補強證據之存
    在，藉之限制自白在證據上之價值，防止偏重自白，發生誤判之危險。依上開證
    據觀之：I被告丙○○於警訊自白就偽鈔剩餘數量前後不符，且與共犯劉一興於
    警訊自白亦不相符。II被告丙○○及共犯劉一興除於警訊自白外，彼等於原審審
    理時即否認上開犯行，前後自白亦不一致，自有瑕疵可指。III復查無其他具體事
    證以證明丙○○之自白與事實相符，是縱被告丙○○所辯，部分偽鈔係因泡水受
    損不足採信，亦難憑此為被告不利之認定。是被告丙○○此部分之犯行，證據尚
    有不足，惟公訴人就此部分與前開有罪部分，依一罪起訴，不另為無罪諭知。
四、原審認被告丙○○罪證明確，予以論罪科刑，固非無見，然查原審就被告丙○○
    交付偽造通用紙幣行為誤認係犯連續行使偽造之通用紙幣尚有未洽，被告丙○○
    上訴意旨辯稱：伊未曾以所購入之偽造紙鈔，向檳榔攤購物找回真鈔，伊並無行
    使偽造之紙鈔情事等語為有理由，至被告於本院改稱並無八十五年十月十一日之
    購買偽鈔犯行且無販賣偽鈔予甲○○之犯行云云，雖無可取，惟原判決既有可議
    ，即無可維持，應由本院將原判決撤銷改判，爰審酌被告丙○○犯罪之動機、手
    段、所生危害及犯罪後態度等一切情狀，量處如主文第二項所示之有期徒刑四年
    十月。至被告林清全介紹丁○○、張述臺出售予被告丙○○、劉一興之前揭偽鈔
    二千張，除其中一千零二十四張扣案（被告丙○○持有一千零九張、王志忠持有
    十五張）外，尚有九百七十六張雖未據扣案，但無法證明已滅失，上開二千張均
    應依刑法第二百條之規定併予宣告沒收。扣案之現金十萬元，係被告丙○○、共
    犯劉一興二人出賣偽造之通用紙幣犯罪所得之物，業據被告丙○○供明在卷，爰
    依刑法第三十八條第一項第三款之規定宣告沒收。另丁○○寄放在林清全處之上
    開偽鈔二十張，係於林清全處所查扣，難認與本件之犯行有關，故不併予宣告沒
    收，附此敘明。
據上論斷，應依刑事訴訟法第三百六十九條第一項前段、第三百六十四條、第二百九
十九條第一項前段，刑法第二十八條、第一百九十六條第一項、第二百條、第三十八
條第一項第三款、罰金罰鍰提高標準條例第一條前段，判決如主文。
本案經檢察官乙○○到庭執行職務。
中      華      民      國      九十二      年      三      月    十一  日
                             臺灣高等法院臺中分院刑事第六庭
                                         審判長法  官  李  文  雄
                                               法  官  邱  顯  祥
                                               法  官  陳  秀  
右正本證明與原本無異。
如不服本判決應於收受送達後十日內向本院提出上訴書狀，其未敘述上訴之理由者並
得於提起上訴後十日內向本院補提理由書（均須按他造當事人之人數附繕本）。
                                               書記官  黃  禎  祥
中      華      民      國    九十二     年      三       月    十二    日
附錄本案論罪科刑法條全文：
刑法第一百九十六條第一項：
行使偽造、變造之通用貨幣、紙幣、銀行券，或意圖供行使之用而收集或交付於人者
，處三年以上十年以下有期徒刑，得併科五千元以下罰金。
                                                                        Ａ


司法院資訊處製作；財團法人民間司法改革基金會備份。
